臺灣宜蘭地方法院刑事判決　　　　　　　　　　八十八年度訴字第三三號
　　公　訴　人　臺灣宜蘭地方法院檢察署檢察官
　　被　　　告　戊○○
　　指定辯護人　簡坤山
右列被告因重傷害案件，經檢察官提起公訴（八十八年度偵字第三九一三號），本院
判決如左：
    主  文
戊○○無罪。
    事  實
一、公訴意旨略以：戊○○基於重傷害之犯意，於民國八十八年八月二十三日晚上十
    時三十分許，在宜蘭縣頭城鎮烏石港入口處，右手持開山刀之刀背先朝甲○○背
    部砍擊一下，繼之以刀鋒朝甲○○砍下之際，甲○○以左手阻擋，造成甲○○受
    有左手多處切傷併截斷、左手第四、五指掌骨骨折併血管斷裂，左手第二、三、
    四、五指神經斷裂等重傷害，因認被告涉有刑法第二百七十八條之罪嫌。
二、按犯罪事實應依證據認定之，無證據不得推定其犯罪事實，刑事訴訟法第一百五
    十四條定有明文。所謂證據，須適於為被告犯罪事實之證明者，始得採為斷罪資
    料，如未能發現相當證據或證據不足以證明者，自不能以推測或擬制之方法，以
    為裁判基礎（最高法院五十三年台上字第二七五○號及四十年台上字第八十六號
    判例參照）。且認定犯罪事實所憑之證據，雖不以直接證據為限，間接證據亦包
    括在內，然而無論直接證據或間接證據，其為訴訟上之證明，須於通常一般之人
    均不致有所懷疑，而得確信其為真實之程度者，始得據為有罪之認定，倘其證明
    尚未達到此一程度，而有合理之懷疑存在而無從使事實審法院得有罪之確信時，
    即應由法院為諭知被告無罪之判決（最高法院七十六年台上字第四九八六號判例
    參照）。又被害人之陳述如無瑕疵，且就其他方面調查又與事實相符，固足採為
    科刑之基礎，倘其陳述尚有瑕疵，則在未究明前，據為論罪科刑之根據，即難認
    為適法（最高法院六十一年台上字第三Ｏ九九號）。另告訴人之指述，係以使被
    告受刑事訴追為目的，是其陳述是否與事實相符，仍應調查其他證據以資審認。
    最高法院分別著有三十年上字第八一六號及五十二年臺上字第一三ＯＯ號判例足
    資參照，合先敘明。
三、公訴人認被告戊○○涉有重傷害犯行，無非以（一）告訴人指述；（二）證人乙○○於證述：當時有與戊○○在烏石港聊天，之前我從台北回來時，在汐止有跟
    戊○○通過電話，約在頭城烏石港，後就在烏石港跟他朋友聊天，當時我有看到
    甲○○在車上，約三、四分鐘後，我去拿手機，回來看到戊○○在追甲○○等語
    ；（三）告訴人甲○○之診斷證明書等為主要論據。訊據被告堅決否認有何重傷
    害犯行，辯稱：當天並未出現在烏石港等語。
四、經查：
（一）告訴人甲○○指述：「是丙○○要到案發現場與乙○○講話，我是陪他去，‧
      ‧‧，當時我與丙○○及其乾弟弟還有丙○○之女朋友到現場‧‧‧，後來文
      棋開車過來送我就醫‧‧‧」、「‧‧‧現場的人除了證人丙○○外我都不認
      識。」等語（見本院八十九年一月二十五日訊問筆錄、八十九年十月二十日訊
      問筆錄），而經本院向宜蘭縣警察局調閱「丙○○」口卡資料，並於本院八十
      九年四月二十五日當庭提示告訴人指認，告訴人經詳細閱覽口卡資料後，表示
      口卡資料上所載之「丙○○」係與其一同前往烏石港並送其就醫之男子無誤後
      ，於八十九年五月二十三日庭期傳訊證人丙○○到庭訊問，然證人丙○○結證
      稱不認識被告及告訴人，而告訴人當庭亦表示指認錯誤（見本院八十九年五月
      二十三日訊問筆錄），此外，本院傳訊當時承辦本案之員警即宜蘭縣警察局礁
      溪分局員警林俊谷證述：我們有追查「文棋」這個人，但是沒有找到等語（見
      九十年十一月十三日訊問筆錄），衡以常情，若如告訴人所述其當初是與「丙○○」一同前往烏石港，且事後由「丙○○」搭載告訴人送醫，則告訴人與「
      丙○○」應具有一定程度之認識，然告訴人於本院調查程序中透過詳細檢閱口
      卡資料後竟指認錯誤，且此一「文棋」之男子，經由承辦員警追查結果，亦無
      所獲，從而是否有告訴人所指「文棋」之人，已屬可疑，本院自無從傳証，是
      告訴人此部份之指述具有明顯瑕疵，此部分僅依告訴人之指述，不足採取。
（二）次經傳訊證人乙○○到庭結證稱：「當天晚上九點多從新莊出發，一開始（要
      ）走濱海公路，但因為走錯改走北宜公路，回宜蘭約十點二十分許」、「當時
      是與丁○○一起離開‧‧‧」等語（見本院八十九年十月二十日訊問筆錄、九
      十年十一月十三日訊問筆錄），依據證人所述之出發時間及行徑路程，輔以台
      北至宜蘭之距離及北宜公路路段彎曲難行之特殊性，應無一小時左右到達之可
      能性，況據證人供述，路程間行車至台北縣汐止鎮○○○○○路，再回程沿北
      宜公路至宜蘭更無可能於一小時左右到達宜蘭之可能性，是證人證述具有明顯
      瑕疵；據證人即當日駕車搭載証人乙○○之丁○○結證稱：當天我們晚上九點
      多從台北縣新莊回宜蘭，到達宜蘭約已十二點多，當時我開車搭載乙○○，當
      天案發十點多，乙○○不在案發現場等語（見本院八十九年十月二十日訊問筆
      錄），綜上所述，證人乙○○與證人丁○○當晚由丁○○駕車一同離開台北縣
      新莊市前往宜蘭，然二人之證述顯然具有甚大差異，而證人丁○○對於由台北
      至宜蘭之出發時間、路程時間與到達時間之證述與常情較為相符，是證人乙○○對於本案所為之證述具有明顯瑕疵，從而告訴人所提出此一不利被告之證人
      證言，亦不足為認定被告犯罪之依據。
（三）另經本院向羅東博愛醫院調閱告訴人之相關就診病歷資料，其中病歷摘要病史
      一欄中載明：「traffic accident」，是由該診斷證明書得見，本件當初前往
      醫院就診之時，病患主述傷害起因於車禍，且經本院向羅東博愛醫院函查本件
      告訴人所受傷勢所產生之原因，羅東博愛醫院函覆結果：「當初係根據病患描
      述記載，至於是否能確定是車禍所致，只能說不排除」，此有，財團法人羅許
      基金會羅東博愛醫院（八九）羅博醫字第一Ｏ五八號函文在卷可稽，綜上所述
      ，當時就診時醫生對於傷勢之成因之記載，係依據病患之描述而為之，而本件
      告訴人於就醫時，表明傷勢係因車禍導致，此診斷書之物證與告訴人指述之情
      節並不相符，是單憑診斷書之物證亦不足為佐證告訴人指述被告為重傷害加行
      之依據。
（四）綜上所述，本件證人乙○○證言具有明顯瑕疵，而佐證之診斷證明書所載與告
      訴人指述並不相符，是本件僅有告訴人之指述，而欠缺充足之人證、物證佐證
      其指述，故前述證據尚不足以證明被告之犯行，此外，查無其他積極證據足認
      被告涉有本件犯行，被告之犯罪尚屬不能証明依法應為無罪之諭知。
據上論斷，應依刑事訴訟法第三百零一條第一項，判決如主文。
本案經檢察官廖允松到庭執行職務
中      華      民        國     九十一     年      一     月     八    日
                                  臺灣宜蘭地方法院刑事第一庭
                                      審判長法  官  林  明  山
                                            法  官  蔡  仁  昭
  法  官  李  毓  華
右正本與原本無異。
如不服本判決，應於判決送達後十日內，向本院提出上訴狀。(應附繕本)
                                            書記官  林  慶  生
中      華      民        國     九十一     年      一     月     九    日
